【裁判字號】    98,交聲,1251
【裁判日期】    990129
【裁判案由】    聲明異議
【裁判全文】
臺灣臺南地方法院交通事件裁定        98年度交聲字第1251號
移送機關    交通部公路總局嘉義區監理所臺南監理站
異議人即
受處分人    甲○○
上列異議人即受處分人因違反道路交通管理處罰條例案件，對於
交通部公路總局嘉義區監理所臺南監理站民國98年9 月29日所為
之裁決處分（處分案號：嘉監南字第裁74-SK0000000號）聲明異
議，本院裁定如下：
    主  文
異議駁回。
    理  由
一、原處分意旨略以：異議人即受處分人甲○○（下稱異議人）
    其所有車牌號碼2783-UV 號自用一般小客車，於民國98年8
    月24日12時53分許，在臺南市○○路147 巷前，因在禁止臨
    時停車處所（人行道）停車，遭臺南市警察局第五分局員警
    逕行製單舉發，嗣經移送機關即交通部公路總局嘉義區監理
    所臺南監理站以其違規事證明確，依道路交通管理處罰條例
    第56條第1 項第1 款及違反道路交通管理事件統一裁罰標準
    表等規定，裁處罰鍰新臺幣（下同）900 元之處分。
二、本件聲明異議意旨略以：本件違規地點雖鋪有人行道磚，惟
    地面未畫設任何人行道標線、紅線、黃線及禁止停車線，且
    路面寬闊，車輛靠邊停放，無妨礙行人通行之虞。另上開違
    規地點停放近10台汽車，其中僅2 、3 台被開單，其他車輛
    並未見罰單，豈有選擇性開單或其他原因，因而為此聲明異
    議，請求撤銷原處等語。
三、按人行道，係指為專供行人通行之騎樓、走廊及劃設供行人
    行走之地面道路與人行天橋及人行地下道，且不得臨時停車
    ，道路交通管理處罰條例第3 條第3 款、道路交通安全規則
    第111 條第1 項第1 款分別定有明文。又汽車駕駛人停車時
    ，有在禁止臨時停車處所停車者，處600 元以上1,200 元以
    下罰鍰，道路交通管理處罰條例第56條第1 項第1 款亦有明
    文。
四、經查：
(一)異議人其所有車牌號碼2783-UV 號自用一般小客車，於98年
    8 月24日12時53分許，在臺南市○○路147 巷前人行道上停
    車，經警認其有在禁止臨時停車處所（人行道）停車之違規
    行為，由臺南市警察局第五分局員警逕行製單舉發等情，有
    臺南市警察局98年8 月26日南市警交字第SK0000000 號舉發
    違反道路交通管理事件通知單1 紙及違規採證照片1 幀附卷
    可稽。
(二)異議人固辯稱：違規地點雖鋪有人行道磚，惟地面未畫設任
    何人行道標線、紅線、黃線及禁止停車線，且路面寬闊，車
    輛靠邊停放，無妨礙行人通行云云。惟觀之道路交通安全規
    則第111 條第1 項第1 款規定「人行道不得臨時停車」，與
    同條項第3 款規定「設有禁止臨時停車標誌、標線處所不得
    臨時停車」併列，二者性質不同，前者係以法律明文規範絕
    對禁止臨時停車處所，此種乃不待主管機關另行劃設標線或
    設置號誌，本質上即禁止臨時停車，後者為經劃設標線或設
    置標誌後始禁止臨時停車之相對禁止臨時停車處所，此際，
    標線、標誌之劃設具有創設性。而本件異議人自小客車停放
    於專供行人通行之人行道，為絕對禁止臨時停車之處所，不
    待主管機關劃設或設置標線、標誌為必要，倘在人行道之前
    劃設有禁止停車之紅色實線或設置標誌，亦僅具提醒、督促
    駕駛人注意之作用而已，並非以有無設有禁止臨時停車之標
    線或標誌，作為判定該人行道是否為禁止臨時停車處所之處
    罰依據。是異議人概不得諉以未劃設禁止臨時停車之紅色實
    線或其他標線即得於該處停車而解免其責。
(三)至於異議人另辯稱：違規地點停放近10台汽車，其中僅2、3
    台被開單，其他車輛並未見罰單云云。然參以憲法保障之平
    等權及行政程序法第6 條所揭示之平等原則，係以合法權利
    為限，亦即主張平等原則之基礎事實應為合法，即異議人不
    得以他人違規行為尚未被取締，即執以為自己亦可以不遵守
    規定之適法理由，故「不法的平等」之主張，並非法之所許
    ，是縱使其他車輛於相同地點亦有違規停車之事情，異議人
    可依法向主管機關檢舉，卻非據此稱其違規停車行為具有免
    責事由。
五、綜上所述，異議人其所有車牌號碼2783-UV 號自用小客車，
    於上揭時、地有在禁止臨時停車處所（人行道）停車之違規
    事實，應堪認定。則移送機關依道路交通管理處罰條例第56
    條第1 項第1 款及違反道路交通管理事件統一裁罰基準表相
    關內容之規定，裁處異議人罰鍰900 元，核無違誤。本件異
    議無理由，應予駁回。
六、據上論斷，應依道路交通管理處罰條例第87條第2 項，道路
    交通案件處理辦法第19條，裁定如主文。
中    華    民    國    99    年    1     月    29    日
                        交通法庭法  官  鄭燕璘
以上正本證明與原本無異。
如不服本裁定應於送達後5日內向本院提出抗告狀。（應附繕本
）
                                書記官  蔡明峰
中    華    民    國    99    年    1     月    29    日

司法院資訊處製作；財團法人民間司法改革基金會備份。
